【裁判字號】    95,交易,480
【裁判日期】    951229
【裁判案由】    過失致死
【裁判全文】
臺灣高雄地方法院刑事判決             95年度交易字第480號
    公  訴  人  臺灣高雄地方法院檢察署檢察官
    被      告  乙○○
上列被告因過失致死案件，經檢察官提起公訴（95年度偵字第11
887 號），被告經訊問後為有罪之陳述，本院合議庭裁定由受命
法官獨任進行簡式審判程式，並判決如下：
    主  文
乙○○犯過失致人於死罪，處有期徒刑玖月。緩刑年。
    事實及理由
一、本件被告乙○○所犯係死刑、無期徒刑、最輕本刑為3 年以
    上有期徒刑以外之罪，其於準備程式中就被訴事實為有罪之
    陳述，經審判長告知簡式審判程式之旨，並聽取公訴人及被
    告之意見後，本院合議庭認宜進行簡式審判程式，依刑事訴
    訟法第273 條之1 第1 項規定，合議裁定由受命法官獨任進
    行簡式審判程式，合先敘明。
二、乙○○領有普通小型車駕駛執照，於民國95年4 月22日9 時
    58分許，駕駛車牌號碼P2-3016 號自小客貨車（下稱本件車
    輛），沿高雄市○○區○○路由東向西方向行駛，行經高雄
    市新興區○○○路與復興一路口，欲左轉迴轉中正三路西向
    東方向行駛時，本應注意駕駛人駕駛汽車，應遵守道路交通
    標誌、標線、號誌之指示，及汽車行駛至交叉路口，其行進
    、轉彎，應依燈光號誌之指示規定，而上開交岔路口內設有
    停止線供中正三路綠燈直行車輛至復興一路口左轉彎時，暫
    停等候復興一路紅燈號誌，俟復興一路號誌時相為綠燈時始
    續行，乙○○本應注意至上開交岔路口內之停止線暫停，俟
    復興一路口號誌燈為綠燈時，始能繼續迴轉行駛，且依其智
    識、能力並無不能注意之情事，竟疏未注意，貿然闖紅燈行
    駛，適有馬超鵬駕駛車牌號碼BLR-703 號重型機車，沿中正
    三路由西向東行駛至復興一路口，乙○○所駕駛之本件車輛
    右前車身與馬超鵬所駕駛之機車前車頭撞擊，致馬超鵬人車
    倒地，受有顱腦損傷之傷害，送醫不治死亡。嗣乙○○於犯
    罪未被發覺前，主動向前來處理本件交通事故之警員坦承為
    肇事者而受裁判。案經馬超鵬之妻王秀靖訴請高雄市政府警
    察局新興分局報告臺灣高雄地方法院檢察署檢察官偵查起訴
    。
三、本件證據部分除補充：「被告於本院準備程式及審判程式中
    之陳述」、「高雄市監理處95年11月28日高市監二字第0950
    028712號函」、「高雄市政府警察局新興分局95年11月29日
    高市警新分偵字第0950032320號函」，餘均引用檢察官起訴
    書所載（如附件）。訊據被告對上揭事實坦承不諱，核與證
    人王秀靖於警詢時之證述情節大致相符（警卷95年4 月23日
    調查筆錄），並有道路交通事故談話紀錄表、現場圖、高雄
    市政府交通局車輛行車事故鑑定委員會鑑定意見書各1 份及
    現場照片12張在卷可資佐証，且被害人馬超鵬係因本件車禍
    致受有顱腦損傷之傷害並因而致死之事實，有高雄醫學院附
    設中和紀念醫院疑非病死病歷摘要報告表1 份在卷可佐，並
    業經臺灣高雄地方法院檢察署檢察官督同法醫師相驗明確，
    有相驗屍體證明書、驗斷書在卷可憑。
四、按駕駛人駕駛汽車，應遵守道路交通標誌、標線、號誌之指
    示，及汽車行駛至交叉路口，其行進、轉彎，應依燈光號誌
    之指示規定，道路交通安全規則第90條、第102 條第1 項第
    1 款分別定有明文。被告領有普通小型車駕照，駕車自應注
    意上述道路交通安全規定，且依當時之狀況，並無不能注意
    之情事，被告竟疏未注意及此，駕駛本件車輛闖紅燈以致肇
    事，致使被害人受有前揭傷害而死亡，足認被告確有過失。
    且其過失行為確使被害人因而受有上開傷害並導致死亡，是
    被告之過失行為與該被害人之死亡結果間，具有相當因果關
    係。本件事證明確，被告過失致人於死之犯行堪以認定。
五、論罪科刑之理由：
  1.本件被告駕駛本件車輛肇事致人於死，核其所為，係犯刑法
    第276 條第1 項之過失致人於死罪。
  2.被告行為後，如附表所示之刑法規定均經修正，並於95年7
    月1 日施行。經比較修正前後之規定（新舊條文之對照詳如
    附表），因修正後刑法第33條提高罰金刑之最低刑度，及修
    正後刑法第62條將符合自首規定者，由減輕其刑修正為得減
    輕其刑，上開修正結果對被告並未較為有利，依刑法第2 條
    第1 項前段之規定，自應以被告行為時法即修正前刑法之規
    定，為本件被告論罪科刑及依自首減輕其刑之依據。
  3.被告乙○○於犯罪後未被發覺前，主動向前來處理本件交通
    事故之警員張英賢坦承為肇事之人，而受裁判，此有高雄市
    政府警察局交通大隊交通事故談話紀錄表1 份附卷足憑，應
    依修正前刑法第62條前段之規定減輕其刑。審酌被告違規駕
    車而肇事，致被害人發生死亡結果，況依本件車禍鑑定報告
    之內容，本件車禍之肇事原因起於被告闖紅燈，被害人馬超
    鵬並無肇事原因，顯見被害人對於本件車禍之發生係無過失
    存在，然被告坦承犯行，態度良好，及事後已積極與被害人
    家屬達成民事和解，賠償被害人之家屬新台幣250 萬元（此
    有和解書1 份在卷可憑），且被告並無前科紀錄，有臺灣高
    等法院被告前案紀錄表1 份可按，素行尚稱良好等一切情狀
    ，爰酌情量處如主文所示之刑，量處如主文所示之刑，以資
    懲儆。又查被告前未曾受有期徒刑之宣告，此有臺灣高等法
    院被告前案紀錄表及臺灣地方法院檢察署刑案資料查註紀錄
    表在卷可查，又已坦承犯罪並與被害人家屬達成民事和解，
    其經此次科刑後，當知所警惕，應無再犯之虞，本院認所宣
    告之刑，以暫不執行為適當，爰依刑法第74條第1 項第1 款
    之規定，併予宣告緩刑3 年，以啟自新。
據上論斷，應依刑事訴訟法第299 條第1 項前段、第273 條之1
、第310 條之2 、第454 條第2 項，刑法276 條第1 項、第74條
第1 項第1 款，修正前刑法第62條，罰金罰鍰提高標準條例第1
條前段，判決如主文。
本案經檢察官甲○○到庭執行職務。
中    華    民    國    95    年    12    月    29    日
                    交通法庭  法  官  何佩陵
以上正本證明與原本無異。
如不服本判決，應於判決送達後10日內，向本院提出上訴狀。
中    華    民    國    95    年    12    月    29    日
                              書記官  張家瑜
附錄本案所犯法條：
中華民國刑法第276條第1項
因過失致人於死者，處2 年以下有期徒刑、拘役或2 千元以下罰
金。
附表：
┌──┬───────┬───────┬───────┬────┬────┐
│條號│  舊法規定    │   新法規定   │   比較理由   │比較依據│比較結果│
│    │              │              │              │        │何者對行│
│    │              │              │              │        │為人有利│
├──┼───────┼───────┼───────┼────┼────┤
│33  │主刑之種類如下│主刑之種類如下│新法罰金之額度│修正刑法│舊法    │
│    │：            │：            │較舊法增加    │第2條第1│        │
│    │五、罰金：1元 │五、罰金：新台│              │項前段  │        │
│    │    以上。    │    幣1000元以│              │        │        │
│    │（罰金罰鍰提高│    上，以百元│              │        │        │
│    │標準條例第1 條│    計算之。  │              │        │        │
│    │前段規定：依法│              │              │        │        │
│    │律應處罰金、罰│              │              │        │        │
│    │鍰者，就其原定│              │              │        │        │
│    │數額得提高為2 │              │              │        │        │
│    │倍至10倍)     │              │              │        │        │
├──┼───────┼───────┼───────┼────┼────┤
│62  │對於未發覺之罪│對於未發覺之罪│舊法時期，自首│修正刑法│舊法    │
│    │自首而受裁判者│自首而受裁判者│之效果必減其刑│第2條第1│        │
│    │，減輕其刑。但│，得減輕其刑。│，比較言之，自│項前段  │        │
│    │有特別規定者，│但有特別規定者│以舊法對行為人│        │        │
│    │依其規定。    │，依其規定。  │有利。        │        │        │
│    │              │              │              │        │        │
│    │              │              │              │        │        │
│    │              │              │              │        │        │
│    │              │              │              │        │        │
│    │              │              │              │        │        │
│    │              │              │              │        │        │
│    │              │              │              │        │        │
└──┴───────┴───────┴───────┴────┴────┘


司法院資訊處製作；財團法人民間司法改革基金會備份。
